臺灣板橋地方法院民事判決　　　　　　 95年度簡上字第166號
上　訴　人　戊○○
　　　　　　　　　　　　樓
訴訟代理人　邱六郎律師
複　代理人　丁○○
　　　　　　甲○○律師
被　上訴人　乙○○○
訴訟代理人　丙○○
上列當事人間請求給付票款事件，上訴人對於中華民國95年6 月
30日本院板橋簡易庭板簡字第1526號第一審判決提起上訴，經本
院於96年4 月18日言詞辯論終結，判決如下：
    主  文
原判決廢棄。
被上訴人在第一審之訴駁回。
第一、二審訴訟費用由被上訴人負擔。
    事實及理由
一、被上訴人起訴主張：上訴人於民國94年間，至被上訴人住所
    開立如附表所示之支票1 紙（下稱系爭支票）予被上訴人，
    用以償還其先前積欠被上訴人之借款。被上訴人於系爭支票
    屆期後，三次提示均未獲付款，迭經追索，上訴人均推稱房
    屋出售後必定償還，然上訴人於95年2 月6 日將其房屋出售
    予訴外人謝麒睿後，仍拒不付款，爰依票據之法律關係，請
    求上訴人給付新臺幣（下同）100 萬元。原審為被上訴人全
    部勝訴之判決，並依職權宣告假執行，實無不當，並聲明：
    請求駁回上訴。
二、上訴人則抗辯：
(一)、系爭支票並非上訴人簽發予被上訴人
　　系爭支票上之發票人簽名與蓋章雖均屬真正，然票面金額及
  　發票日均非上訴人所填寫，其中金額乃訴外人己○○偽造，
    發票日則為被上訴人所自填，均未經過上訴人之授權。且系
    爭支票並非上訴人直接交付予被上訴人，而係己○○盜取後
    ，自行填載金額，並持以向被上訴人調款，依照票據法第4
    條第1 項、第11條第1 項之規定，上訴人就系爭支票自不負
    發票人之責任。
(二)、上訴人向被上訴人借貸之款項均已還清
　　上訴人雖曾於88年間向被上訴人借款100 萬元，然該100 萬
  　元之款項業經上訴人如數清償。上訴人並未與被上訴人有其
    他之金錢往來，被上訴人指稱上訴人於92、93年間又陸續向
    其借款乙節並不實在，被上訴人就此亦未舉證以實其說，足
    徵上訴人並無簽發系爭支票予被上訴人之理，被上訴人請求
    上訴人給付系爭支票之票款100 萬元，殊無理由。
(三)、聲明：原判決廢棄，被上訴人在第一審之訴駁回。
三、本院之判斷
(一)、兩造不爭執之事實
 1. 系爭支票發票人即上訴人之簽名、印章均屬真正。
 2. 系爭支票上之金額100 萬元乃由訴外人己○○填寫，發票日
    期則係被上訴人填寫，此有證人己○○之證詞可參（見本院
    卷第30頁）。
 3. 系爭支票經被上訴人於發票日後三次持以提示，均因存款不
    足遭退票，有系爭支票影本1 紙及臺灣票據交換所退票理由
　　影本3 紙在卷可稽（見原審卷第8 頁、第9 頁）。
(二)、被上訴人主張上訴人於94年間曾交付系爭支票予被上訴人，
    用以償還先前積欠被上訴人之借款，系爭支票之發票日期乃
    上訴人授權被上訴人自行填寫，上訴人應負票據之發票人責
    任等語。上訴人則以：系爭支票並非其交付予被上訴人，而
    係訴外人己○○盜用，擅自填載金額後交予被上訴人，被上
    訴人並擅自填載發票日期等情資為抗辯。
(三)、按支票為要式證券，支票之作成，必依票據法第125 條第1
    項第1 款至第8 款所定之法定方式為之。支票之必要記載事
    項，如有欠缺，除票據法另有規定外（如票據法第125 條第
    2 項及第3 項），其支票即為無效，此觀票據法第11條第1
    項之規定自明。而依同法第125 條第1 項第7 款之規定，發
    票年、月、日為支票絕對應記載事項，故簽發支票而未記載
    發票年、月、日者，不能認有發票之效力。至票據法第11條
    第2 項所謂：「執票人善意取得已具備本法規定應記載事項
    之票據者，得依票據文義行使權利；票據債務人不得以票據
    原係欠缺應記載事項為理由，對於執票人，主張票據無效。
    」，係指執票人取得票據時，該票據業已具備票據法所規定
    應記載事項者而言。本件兩造對於系爭支票究否係上訴人直
    接交付予被上訴人乙節雖各執一詞，惟縱認被上訴人所稱系
    爭支票係上訴人直接交付乙情屬實，被上訴人既自陳系爭支
    票上之發票日期乃其於取得票據後自行填寫，其自上訴人處
    取得系爭支票時，支票上並未記載發票年月日，自難謂被上
    訴人取得系爭支票時，該支票已具備票據法規定應記載之事
    項。被上訴人復未提出任何證據證明其業經上訴人授權填寫
    系爭支票之發票日期，是上訴人辯稱被上訴人未取得有效之
    票據，上訴人無須付票據責任等語，即堪採信。
(四)、又票據為無因證券，票據債權人就其取得票據之原因，固不
    負證明之責任，惟執票人如主張票據係發票人向其借款而簽
    發交付，以為清償方法，發票人復抗辯其未收受借款，消費
    借貸並未成立，則就借款之已交付事實，即應由執票人負舉
    證責任（最高法院83年度台上字第526 號判決意旨可資參照
    ）。退步言之，縱認本件被上訴人主張其係自上訴人直接取
    得系爭支票，且經上訴人同意其自行填寫發票金額等情為真
    正，惟被上訴人就其取得系爭支票之原因，係主張上訴人於
    92年至95年間陸續向其借款共100 萬元，每次借貸金額約20
    萬元至30萬元不等，上訴人為償還積欠上開借款100 萬元，
    而簽發系爭支票予被上訴人等語，惟此為上訴人否認，辯陳
    ：其僅曾於88年向被上訴人借貸100 萬元，其後已全數清償
    ，其於92年後並未再向被上訴人借貸任何款項等語。查被上
    訴人對於上訴人曾向被上訴人借款100 萬元且已清償之事實
    並不爭執，至被上訴人就其所稱上訴人於92年後復又陸續向
    其借款100 萬元乙節，固提出被上訴人訴訟代理人丙○○之
    第一商業銀行帳戶存摺明細為證（見本院卷第68頁至第71頁
    ），惟由該存摺明細以觀，其上僅有多筆現金提款之交易紀
    錄，然無從窺知該等款項提領後之流向，上訴人復否認於92
    年後曾收受任何被上訴人交付之款項，自難憑此率認被上訴
    人所稱其於92年後曾陸續交付100 萬元借款予上訴人乙節屬
    實，兩造間之該借貸關係既不能證明實在，上訴人據此抗辯
    其不負給付票款責任，亦屬有據。
(五)、綜上所述，被上訴人並未證明其取得系爭支票時，系爭支票
    已為有效之票據，且未證明其所稱與上訴人間之借貸關係為
    真正。從而，被上訴人本於票據之法律關係，請求上訴人給
    付100 萬元，尚嫌乏據，不應准許。原審判命上訴人如數給
    付並依職權為假執行之宣告，自有未洽。上訴意旨指摘原判
    決不當，求予廢棄改判，為有理由，自應由本院予以廢棄改
    判如主文第2 項所示。
(六)、本件事證已臻明確，兩造所為其他主張、陳述及所提之證據
    ，經本院審酌後，認均與本件之結論無礙，無庸一一論述，
    併予敘明。
九、據上論結，本件上訴為有理由，依民事訴訟法第436 條之1
    第3項 、第450 條、第78條，判決如主文。
中　　華　　民　　國　　96　　年　　5 　　月　　11　　日
                  民事第三庭    審判長法　官　朱耀平
                                      法　官　陳翠琪
                                      法　官　吳佳穎
以上正本證明與原本無異
本判決不得上訴。
中　　華　　民　　國　　96　　年　　5 　　月　　11　　日
                            書記官　黃美雲
  附表
  ┌────┬───┬────────┬───────┬──────┐
  │票據號碼│發票人│付款人          │面額（新臺幣）│發票日      │
  ├────┼───┼────────┼───────┼──────┤
  │A0000000│上訴人│建華銀行板橋分行│100萬元       │94年12月30日│
  └────┴───┴────────┴───────┴──────┘
